【裁判字號】    94,訴,1200
【裁判日期】    951003
【裁判案由】    妨害自由等
【裁判全文】
臺灣板橋地方法院刑事判決              94年度訴字第1200號
公  訴  人  臺灣板橋地方法院檢察署檢察官
被      告  辛○○
            丙○○
            丁○○
上列 二 人
共      同
選任辯護人  吳金棟律師
被      告  戊○○  男  36歲.
                    身分證統一.
                    住臺北市○.
                    居臺北縣淡.
上列被告因妨害自由等案件，經檢察官提起公訴（94年度偵字第
5480號），本院判決如下：
    主  文
辛○○共同傷害人之身體，處有期徒刑肆月，如易科罰金以佰
元折算壹日。
丙○○、丁○○共同傷害人之身體，累犯，各處有期徒刑肆月，
如易科罰金均以佰元折算壹日。
戊○○共同傷害人之身體，處有期徒刑月，如易科罰金以佰
元折算壹日。
    事  實
一、辛○○因與「源士林實業有限公司」（下簡稱「源士林公司
    」）之負責人庚○○間，就「源士林」商標權利歸屬問題有
    多年爭執糾紛未決，積怨已久，其後復經週刊雜誌報導其間
    商標權利糾紛，再啟起其心中怨憤，遂夥同友人丙○○（前
    曾於民國91年間因酒後駕車公共危險案件，經法院判處有期
    徒刑三月確定，於91年7 月19日易科罰金執行完畢）、戊○○（綽號「阿龍」）等人，欲再找庚○○爭執理論，乃由戊○○帶同其友人己○○（綽號「青池」，所涉本件共犯犯行
    ，另經檢察官移送本院另案併案審理）、丁○○（前曾於86
    年間因麻醉藥品管理條例、傷害等案件，經法院判處應執行
    有期徒刑一年四月確定，於91年3 月29日縮刑期滿執行完畢
    ）及其他三名不詳姓名之成年男子，先於92年7 月9 日下午
    3 時許，前往臺北縣中和、永和交界處之源士林公司，欲找
    庚○○，惟因庚○○不在未相遇，戊○○等人復以電話聯絡
    及庚○○，佯稱欲與之洽談加盟事宜，而誘騙約得庚○○於
    同日晚上8 時許，在臺北縣板橋市○○路○ 段321 號「源士
    林粥品店板橋中山店」晤談，並通知辛○○、丙○○到場。
    至同日晚上8 時許，庚○○依約到上址源士林粥品店板橋中
    山店後，即由戊○○帶同之丁○○及其他不詳之人先出面佯
    與庚○○洽談加盟之事，而戊○○、己○○則在該店外等候
    辛○○、丙○○到達會合後，再一同進入該店內，待辛○○
    等人進入店內後，庚○○見狀始知係遭誘騙前來，而辛○○
    亦旋夥同丙○○、戊○○、丁○○、己○○及其他三名不詳
    之男子等人，群集圍在店內要求庚○○解決其間「源士林」
    商標糾紛一事，惟辛○○、庚○○二人爭執激烈，相談未果
    ，至同日晚上8 時30分許，庚○○欲起身離去，詎辛○○等
    八人見狀，竟基於傷害之犯意聯絡，旋由其中二人先出手抓
    住庚○○之雙手，將庚○○之頭部壓在桌上，然後隨由其中
    另一人持店內之木質椅子敲擊庚○○頭部右後方，造成庚○○受有頭部外傷及頭皮裂傷6X1 公分（起訴書誤載為「6X10
    公分」）等傷害，此際警方亦據報進入店內前來處理，辛○○等人見狀即一哄而散，警方僅留得丙○○、己○○及其他
    一名不詳之人抄錄資料後，令其先行離去，嗣經警循線調查
    始查悉上情。
二、案經庚○○訴由臺北縣政府警察局海山分局報請臺灣板橋地
    方法院檢察署檢察官偵查起訴。
    理  由
一、訊據被告辛○○、丙○○、丁○○、戊○○均矢口否認有何
    傷害犯行，被告辛○○辯稱：告訴人庚○○係伊徒弟，伊係
    「源士林」商號之原創意人，庚○○原說要幫伊去註冊商標
    ，竟用其個人名義去申請註冊，所以之前伊與庚○○就「源
    士林」商標就有爭執，之後庚○○於87年5 月間，原承諾要
    在一年內把商標還給伊，但一年後仍未實現承諾，並逃避伊
    ，伊有將此事告知友人戊○○，之後戊○○於92年7 月9 日
    知道庚○○在板橋中山路經營源士林粥品店，就打電話告訴
    叫伊過去，當天晚上伊到該店時，伊認識的人只有戊○○、
    丙○○，伊不知戊○○有無帶其他人去，之後伊看到庚○○
    就質問他為何沒有實現其諾言，要他還伊一個公道，但他說
    不想再跟伊談，伊就掉頭離開，伊離開時並沒有發生糾紛或
    肢體衝突，伊離開約20分鐘後，丙○○就打電話告訴伊庚○○被打，打庚○○之人他不認識，伊並無看到現場打鬥情形
    ，亦無叫戊○○、丙○○毆打庚○○，至於丁○○、己○○
    ，伊均不認識云云；被告丙○○則辯稱：伊當天只是陪同辛○○過去瞭解情形，並不知有其他人，只是要離開時，突然
    間有人打人，伊有看過該人，但不曉得是誰，伊確實沒有打
    人云云；被告丁○○則辯稱：本件與伊完全無關，伊當天係
    去中和找工作，只是去該粥品店吃粥，並不認識辛○○、丙○○、戊○○、己○○等人，伊沒有和他們在一起，也沒有
    打人，當時伊聽到店內內桌有人在談事情爭吵，有椅子移動
    的聲音，伊回頭就看到有人摀著頭，案發後警察到場處理時
    ，因告訴人無法指認何人打他，就要警察把在場的人通通帶
    回去云云；另被告戊○○則辯稱：案發當天伊原本係透過辛○○幫伊聯絡好庚○○，要去洽談加盟之事，所以當天下午
    伊與己○○去過庚○○公司，但未遇到，後來伊打電話給辛○○，辛○○再跟庚○○約好當天晚上在板橋中山路之源士
    林粥品店見面，伊與己○○就和辛○○約好在該店門口見面
    後再一起進去，伊等進去後庚○○也到了，之後辛○○就與
    庚○○先坐下談，伊也和他們坐同一桌，後來伊看辛○○與
    庚○○就源士林名稱屬誰一事講的很激烈，伊覺得不關伊事
    ，就離開該桌至己○○坐桌處，他們二人爭執約3 至5 分鐘
    後，伊就聽到翻桌打架聲音，此時警察已在門口也馬上進來
    ，打架時因人很多，伊沒看到誰被打，伊趁打起來時就先走
    出店外，之後伊等己○○出來後，就一起離開，離開時辛○○尚在店內云云。辯護人並為被告丙○○辯護稱：被告丙○○僅係陪同辛○○前去，並無毆打告訴人之情云云，另為被
    告丁○○辯護稱：被告丁○○僅係偶然至該店吃粥消費，與
    本件其他被告不識，與本件顯然無關云云。然查：
    (一)本件上揭犯罪事實，業據告訴人庚○○迭於警詢、偵審中
      指訴：案發當天辛○○夥同丙○○、丁○○、戊○○、己○○等人，假借加盟名義至上址板橋中山店商談，洽談中
      語意均與加盟無關，伊想離開，對方隨即有二人把伊壓住
      在桌上後，身後有一人即椅墊內椅子敲打伊頭部，致伊右
      後腦頭皮撕裂流血；之前他們就來過伊公司，只是伊不在
      ，後來有人打電話約伊談加盟之事，伊約他們至板橋中山
      店談，其後是丁○○（原名吳昊龍）先來，後來跟著其他
      人進來，辛○○最後進來，他們說伊開粥品店賺很多錢，
      伊聽他們語意不善想離開，當伊站起來，其中就有二人壓
      制伊，一人拿椅子打伊頭，伊因被壓制，認不出是誰打伊
      ；案發當天下午3 點多，就有多名成年男子到伊公司找他
      ，但伊不在，之後有人打電話說要加盟伊公司開店，伊就
      和他約當天晚上8 時，在板橋中山店見面，當天先是有二
      名男子進來與伊談，之後辛○○、丙○○、戊○○、丁○○等人也陸續進來，伊看情況不對打算起身離開，隨後就
      有二名男子將伊壓在桌上，一名男子拿椅子朝伊後腦攻擊
      等語綦詳（見93年度核退字第4090號偵查卷26頁、27頁、
      93 年 度他字第4993號偵查卷15頁、16頁、本院95年8 月
      1 日審判筆錄），並經證人即源士林板橋雙十店店長乙○○於偵審中證稱：案發當時伊到源士林板橋中山店，看到
      店內有七、八人，伊出來打電話，一回頭就看到店內有二
      、三人動手打庚○○，但動手的人伊只看到背影，不知是
      誰，只見二人架住，一人拿椅子打庚○○頭部，當時辛○○、丁○○、己○○有在場；當天伊到板橋中山店找庚○○，當時該店店長甲○○在店門口料理台，伊在店外看到
      店內有七、八人，大約都是三、四十歲之男子，庚○○坐
      在店內桌子右邊，左邊有三、四個人坐著，桌子旁邊也站
      了三、四個人，都面對著庚○○，店外也有二、三部車，
      伊感覺情況怪怪的，就打電話報警，打完電話後就看到店
      裡打起來，庚○○的頭被人家壓在桌上，有人拿一張小椅
      子敲庚○○的頭，然後就有一人跑出店外，裡面還有七、
      八人就一哄而散，因為警察好像來了，庚○○有用雙手拉
      住左右兩邊各一人，（經當庭指認）庚○○抓到的一個人
      就是丁○○等語（見93年度他字第4993號偵查卷36頁、本
      院95年4 月25日審判筆錄），以及證人即源士林板橋中山
      店店長甲○○於審理時證稱：案發當天晚上8 時許，是庚○○先到店裡，當時店內沒有客人，只有店外有外帶之二
      、三為客人，因伊當時在店前忙，不知他們在店裡談何事
      ，從他們開始談到警察來時，大約經過半小時，當時庚○○只有一人，對方有四、五人和他在談，（經當庭指認卷
      附照片）辛○○進來後就和庚○○爭執拍桌，他們愈吵愈
      兇，有一個人就拿起椅子朝庚○○頭部敲下去，警察也剛
      好就到了，庚○○被打時是坐著，其他人都是站著，對方
      來之後，中山店老闆有打電話請乙○○過來，乙○○到時
      站在店門口等語（見本院95年4 月25日審判筆錄）明確。
      此外，被告戊○○有於案發當日下午帶同被告丁○○、己○○及其他三名姓名不詳之成年男子，同赴告訴人公司欲
      找告訴人之情，亦有偵查卷附之告訴人公司戶外監視器錄
      影翻拍照片6 張可稽。另告訴人庚○○確於案發當日遭人
      持其板橋中山加盟店內木椅毆打頭部致有上開傷害，亦有
      上開木椅照片1 張及臺北縣板橋市中英醫院出具之診斷證
      明書在卷可據。
    (二)被告辛○○雖辯稱：案發當天係戊○○打電話告訴伊說庚○○在源士林板橋中山店，叫伊過去，且伊過去後，因庚○○表示不與伊談，伊即離去，並不知之後庚○○被打之
      情，丙○○事後打電話告知，伊才知庚○○被打之事云云
      。然據被告丙○○、戊○○於本院審理時均稱：案發當時
      辛○○與庚○○爭執激烈等語（見本院95年4 月25日審判
      筆錄24頁、95年9 月18日準備程序筆錄2 頁、3 頁），並
      非如被告辛○○所辯因庚○○不與之談隨即離去云云之情
      ，且被告丙○○於本院準備程序亦曾稱：當天伊陪同辛○○過去瞭解，只是要走時，突然間有人打人，伊等（指其
      與辛○○）就走了，並沒有在旁邊看等語（見本院94年8
      月9 日準備程序筆錄2 頁），可見被告辛○○上開所辯伊
      一人先行離去云云之情亦與之所述不符，再依被告戊○○
      於本院審理時所稱：案發當時辛○○與庚○○講的蠻激動
      ，伊就走開到己○○（原稱係丙○○，後因發現誤認而更
      正為己○○）那裡，他們二人繼續爭執，爭執大約三到五
      分鐘後，伊就聽到翻桌打架聲音，一打起來，警察就進來
      等語（見本院95年9 月18日準備程序筆錄2 頁、3 頁），
      亦足見告訴人庚○○被人毆打時，被告辛○○尚在現場，
      並未離去，且證人乙○○於本院審理時亦指證：案發當時
      辛○○與己○○、丁○○三人均有在場等語明確（見本院
      95 年4月25日審判筆錄8 頁、9 頁），核與告訴人指訴其
      被打時被告辛○○在場情節相符，是被告辛○○上開所辯
      告訴人被打時其不在現場云云，要屬事後卸責之詞，應不
      足採。另被告辛○○雖附和被告戊○○辯詞證稱：案發當
      天係因戊○○與庚○○約好在案發地點商談加盟一事，戊○○知伊與庚○○有商標糾紛，才打電話知會伊庚○○人
      在哪裡，伊就會同丙○○一同前往云云，然其此說詞核與
      被告戊○○所辯稱：案發當天係辛○○跟伊說透過他可跟
      庚○○接洽加盟之事，所以是辛○○幫伊聯絡好，伊才和
      己○○（原誤稱為丙○○，後已表示更正係己○○）過去
      找庚○○，但未遇到庚○○，後來伊打電話給辛○○，辛○○再跟庚○○約好當天晚上在板橋中山店見面云云（見
      本院95年9 月18日準備程序筆錄2 頁）情節顯已不符，且
      衡諸被告辛○○既與告訴人庚○○因源士林商標一事已有
      多年糾紛未決，關係惡劣，豈容被告辛○○代為聯絡安排
      被告戊○○與告訴人庚○○商談加盟之事，足見被告辛○○、戊○○所稱案發當天前往源士林板橋中山店與告訴人
      庚○○見面，係為談被告戊○○加盟一事，應屬虛偽不實
      ，從而堪認告訴人庚○○所指述係遭人佯稱加盟之事而誘
      騙相約至上開板橋中山店見面之情，較為可採，應屬事實
      。況據被告辛○○於本件本院通緝到案時曾供稱：當初伊
      在淡水做生意，那些人（指戊○○等人）看過壹週刊（刊
      登其與庚○○間有關源士林商標爭執一事報導）後，跟伊
      說要替伊出口氣，他們約伊到總店找庚○○，當時伊跟丙○○一起去，到了之後伊跟庚○○談等語（見本院95年7
      月15日準備程序筆錄2 頁），再參證諸上開監視器錄影翻
      拍照片所示及告訴人、證人指證證明案發時被告辛○○及
      其他被告丙○○、戊○○、己○○、丁○○及其他三名不
      詳成年男子均在場之情，由此益見被告辛○○案發當天確
      實並非因商談被告戊○○加盟之事而順便前往與庚○○相
      見，而係被告辛○○不滿庚○○對其間源士林商標爭執糾
      紛遲而未決，因而由被告戊○○出面以加盟為由誘出告訴
      人庚○○見面晤談後，被告辛○○再夥同被告丙○○、戊○○及戊○○帶同前往之被告己○○、丁○○、其他三名
      不詳成年男子等人，同赴相約地點質問告訴人庚○○要求
      解決，之後因相談不歡始出手毆打告訴人庚○○給予教訓
      。
    (三)又被告丙○○固不否認案發時其有陪同被告辛○○前往案
      發現場，並在告訴人遭人毆打時在場，惟辯稱：伊無參與
      毆打告訴人，亦不認識毆打告訴人之人云云。然據被告丙○○於本院審理時自陳其與辛○○、庚○○以前均係海水
      浴場救生員同事，相識已久之情（見本院95年8 月1 日審
      判筆錄19頁），足見其對辛○○、庚○○因源士林商標糾
      紛爭執多年，關係因而惡劣之情知之甚明，參諸上述被告
      辛○○夥同戊○○及戊○○帶同之己○○、丁○○、三名
      不詳成年男子等人，糾眾誘騙告訴人庚○○出面，其目的
      即在對告訴人庚○○積怨已久之不滿欲給予教訓，而被告
      丙○○仍隨同被告辛○○一同前往，與戊○○等人會合，
      進入店內後亦同桌陪同在旁參與其間爭執，且於辛○○與
      庚○○相談不歡，庚○○因而遭其等中之人出手毆打時亦
      仍在場，綜上諸情以觀，雖不能確定其是否出手參與毆打
      行為，然難謂被告丙○○無共同毆打傷害告訴人以資教訓
      之犯意聯絡可言，是被告丙○○上開所辯，亦係事後卸責
      之詞，應不足採。
    (四)另被告丁○○雖亦辯稱：本件與伊毫無關係，伊僅係至該
      店消費吃粥，偶遇庚○○遭人毆打之事，伊與辛○○、丙○○、戊○○、己○○等人均不認識云云。然查，被告丁○○於案發當日下午有隨同被告戊○○、己○○及其他三
      名不詳之成年男子先至告訴人庚○○臺北縣中和、永和交
      界處之公司，找過告訴人而未遇之情，有卷附之監視器錄
      影翻拍照片可稽甚明，被告丁○○雖另辯稱：當時伊係至
      該處找工作，被監視器錄影拍到與戊○○等人一起，純屬
      巧合云云，惟觀之上開翻拍照片所示其等同行情狀，顯非
      偶然同行，況衡諸常情，其間果真不相識，豈有於被告戊○○等人前往尋找告訴人庚○○時，被告丁○○均剛好偶
      然巧遇在場，且二次前往地點相距甚遠，如此巧遇顯與常
      情有悖，是被告丁○○上開所辯，亦係事後卸責之詞，顯
      不足採，堪認被告丁○○應係應被告戊○○之邀，隨同被
      告辛○○前往教訓告訴人庚○○。
    (五)再被告戊○○雖辯稱：案發當天伊係經由辛○○聯絡，帶
      同己○○欲與庚○○洽談加盟之事云云，然依上述被告辛○○與告訴人庚○○因源士林商標爭執，積怨多年，關係
      惡劣，豈容其幫被告戊○○聯絡庚○○晤談加盟之事，況
      告訴人亦指述案發當天係遭人假借加盟之事誘騙相約晤談
      ，見面時均言不及加盟要點，足見被告戊○○上開所辯之
      情顯非事實。再者，被告戊○○於案發前下午有帶同丁○○、己○○及其他三名不詳成年男子，前往告訴人公司找
      告訴人未遇之情，有上開監視器錄影翻拍照片可稽，亦屬
      明確，被告戊○○雖另辯稱該照片所示之人除己○○，其
      餘之人均不認識云云，然觀諸照片所示情狀，被告戊○○
      顯係與上開等人同行，況其後被告丁○○復於案發現場出
      現，其上開辯詞顯難自圓其說，是其上開所辯亦不足採，
      參諸被告辛○○上開所述被告戊○○係要為其出口氣，而
      將告訴人相約在總店見面一節，堪認被告戊○○有帶同己○○、丁○○及其他三名不詳成年男子，誘騙告訴人見面
      後，夥同辛○○、丙○○欲給告訴人教訓而將之毆傷，應
      屬無誤。
    綜上所述，本件事證已足認被告辛○○、丙○○、丁○○、
    戊○○等人上揭犯行明確，故均應依法論科。
二、又本件被告等行為後，94年1 月7 日修正之刑法第28條（將
    共同正犯條文「實施」一語，修正為「實行」，否認「陰謀
    共同正犯」、「預備共同正犯」）、第33條第5 款（修正提
    高罰金最低額為新臺幣一千元以上，以百元計算之）、第47
    條（將累犯修正限制以故意再犯為限，並增訂強制工作處分
    擬制累犯規定）、第41條第1 項（將易科罰金折算標準提高
    為「以新臺幣一千元、二千元或三千元折算一日」）等規定
    ，業於95年7 月1 日生效施行，罰金罰鍰提高標準條例第2
    條原易科罰金提高折算標準金額倍數規定，並於95年4 月28
    日配合修正刪除，同於95年7 月1 日生效施行，是經依同法
    第2 條規定綜合比較新舊法結果，被告等本件所犯之罪，依
    修正後之上開規定處斷，並無有利，自仍應適用其行為時之
    舊法即94年1 月7 日修正施行前之刑法上開規定處斷。是核
    被告辛○○、丙○○、丁○○、戊○○等人上開所為，均係
    犯刑法第277 條第1 項之傷害罪。被告辛○○、丙○○、丁○○、戊○○等與己○○、其他三名不詳成年男子間，就上
    開傷害告訴人犯行，有犯意聯絡及行為分擔，為共同正犯。
    又被告丙○○前曾於91年間因酒後駕車公共危險案件，經法
    院判處有期徒刑三月確定，於91年7 月19日易科罰金執行完
    畢，另被告丁○○前曾於86年間因麻醉藥品管理條例、傷害
    等案件，經法院判處應執行有期徒刑一年四月確定，於91年
    3 月29日縮刑期滿執行完畢，此有臺灣高等法院被告全國前
    案紀錄表在卷可稽，是其二人前受有期徒刑執行完畢，於五
    年以內再犯本件有期徒刑以上之罪，均為累犯，應依修正前
    之刑法規定，加重其刑。爰分別審酌被告辛○○、丙○○、
    丁○○、戊○○犯罪之動機、目的、共犯情節、傷害之方法
    、手段、對告訴人所生危害程度及犯後態度等一切情狀，各
    量處如主文所示之刑，並依修正前之刑法規定諭知易科罰金
    之折算標準，以資懲儆。至其等犯罪所用之椅子非屬其等所
    有之物，依法不得併予宣告沒收，附此敘明。
三、另公訴意旨雖謂被告辛○○等四人將告訴人庚○○強壓在桌
    上，剝奪其行動自由，另涉犯有刑法第302 條第1 項之剝奪
    他人行動自由罪嫌云云。惟查，被告等與其他共犯中固有二
    人將告訴人強壓在桌上之動作，為此動作與其後其中有人持
    椅子敲擊傷害告訴人之動作迅急密接，應係屬其等傷害行為
    實行之一部，並非獨立之妨害自由行為，自不另論罪。是被
    告等此部分被訴罪嫌，依上述理由本應諭知無罪，惟公訴意
    旨認此部分罪嫌與上開被訴有罪之傷害罪行部分，有修正前
    刑法規定之牽連犯（刑法修正後業經刪除該規定）裁判上一
    罪關係，爰不另為無罪之諭知，併此敘明。
據上論斷，應依刑事訴訟法第299 條第1 項前段，刑法第2 條第
1 項前段、修正前之刑法第28條、刑法第277 條第1 項、修正前
之刑法第47條、第41條第1 項前段，罰金罰鍰提高標準條例第1
條前段、修正前之罰金罰鍰提高標準條例第2 條，判決如主文。
本案經檢察官靳開聖到庭執行職務
中    華    民    國    95    年    10    月    3     日
                刑事第八庭  審判長法  官  王  屏  夏
                                  法  官  王  偉  光
                                  法  官  彭  全  曄
以上正本證明與原本無異。
如不服本判決，應於判決送達後10日內，向本院提出上訴狀。
                                  書記官  吳  詩  琳
中    華    民    國    95    年    10    月    3     日
附錄本案論罪科刑所用法條全文：
中華民國刑法第277條
（普通傷害罪）
傷害人之身體或健康者，處 3 年以下有期徒刑、拘役或 1 千元
以下罰金。
犯前項之罪因而致人於死者，處無期徒刑或 7 年以上有期徒刑；
致重傷者，處 3 年以上 10 年以下有期徒刑。


司法院資訊處製作；財團法人民間司法改革基金會備份。
